臺灣屏東地方法院刑事判決　　　　　　　94年度交訴字第40號
公　訴　人　臺灣屏東地方法院檢察署檢察官
被　　　告　丙○○　男　32歲.
上列被告因公共危險案件，經檢察官提起公訴（93年度調偵字第
54號），本院判決如下：
    主  文
丙○○服用酒類，不能安全駕駛動力交通工具而駕駛，處有期徒
刑肆月；又駕駛動力交通工具肇事，致人傷而逃逸，處有期徒刑
拾月。應執行有期徒刑壹年，緩刑參年。
    事  實
一、丙○○於民國九十三年七月二十六日十二時許，在屏東縣來
    義鄉古樓村之玉珠山產店內，與友人飲酒，酒後已達不能安
    全駕駛動力交通工具之程度下，竟於同日十六時十分許，由
    前揭山產店外駕駛車牌號碼ＺＣ—三三四七號自小客車上路
    ，欲返回其屏東縣潮州鎮○○里○○路五二號住處。（一）
    於同日十六時三十分許，丙○○駕駛上揭自小客車，途經屏
    東縣萬巒鄉○○村○○路一四一號前，因受酒精影響致注意
    力、控制力降低，而侵入對向車道，適有甲○○駕駛車牌號
    碼Ｅ八—九四Ｏ六號自小客車，沿新隆路由潮州往來義方向
    行駛，其見狀避、煞皆已不及，兩車遂發生擦撞，致甲○○
    所駕自小客車車頭毀損，惟甲○○及其乘客皆未受傷，然丙○○經此碰撞竟未下車查看，加速離去。（二）丙○○於離
    去途中，於同日十六時三十分至十七時期間內，行經屏東縣
    萬巒鄉○○村○○路九號前時，適遇乙○○（已另行審結）
    騎乘未懸掛車牌之機車，搭載丁○○，沿新隆路由潮州往來
    義方向行駛，而乙○○亦甫於九十三年七月二十六日十五時
    許，在屏東縣萬巒鄉○○村○○路之農場與丁○○等人飲酒
    ，仍處於無法安全駕駛動力交通工具之狀態；斯時，丙○○
    、乙○○互見對方車輛行駛而來，然皆因酒後操控能力變差
    而行車不穩，且因疏於注意車前狀況，以致無法安全閃避，
    兩車亦發生擦撞，乙○○、丁○○二人因而倒地，乙○○受
    有頭部外傷併腦挫傷、臉部撕裂傷、左手撕裂傷及左下肢撕
    裂傷之傷害；丁○○則受有左膝巨大撕裂傷、全身多處挫傷
    之傷害（乙○○受傷部分，業經調解成立，另為不起訴處分
    ；丁○○受傷部分，未據告訴）。詎丙○○駕車肇事並致乙○○、丁○○人車倒地受傷後，竟未採取任何救護措施或報
    警前來處理，隨即基於肇事逃逸之犯意，逕行駕車逃離現場
    ，惟在屏東縣萬巒鄉○○村○○路台糖四林工作站前約五十
    公尺處，因左輪胎破裂，逆向停靠於路旁時，為隨後追緝之
    甲○○發現，並報警處理，經警至現場分別對丙○○、乙○○為呼氣酒精濃度測試，測得丙○○呼氣所含酒精成份高達
    一點二四ＭＧ／Ｌ；而乙○○呼氣所含酒精成份高達零點八
    七ＭＧ／Ｌ。
二、案經屏東縣警察局內埔分局報請臺灣屏東地方法院檢察署檢
    察官偵查起訴。
    理  由
一、按被告以外之人於偵查中向檢察官所為之陳述，除顯有不可
    信之情況者外，得為證據；次按被告以外之人於檢察事務官
    、司法警察官或司法警察調查中所為之陳述，與審判中不符
    時，其先前之陳述具有較可信之特別情況，且為證明犯罪事
    實存否所必要者，得為證據；又按被告以外之人於審判外之
    陳述，雖不符前四條之規定，而經當事人於審判程序同意作
    為證據，法院審酌該言詞或書面陳述作成之情況，認為適當
    者，亦得為證據。當事人、代理人或辯護人於法院調查證據
    時，知有第一百五十九條第一項不得為證據之情形，而未於
    言詞辯論終結前聲明異議者，視為有前項之同意，刑事訴訟
    法第一百五十九條之一第二項、第一百五十九條之二、第一
    百五十九條之五分別定有明文。查本件證人乙○○於偵訊中
    證述內容，依卷證所示，其作成狀態，並無違背其個人意思
    而為陳述，或其他違法取供之情形，且證人乙○○經具結在
    案，被告對此部分所述，於本院審理時亦不爭執其證據能力
    及真實性，足認並無顯不可信之情況，依前述同法第一百五
    十九條之一第二項規定，自有證據能力。又上開證人乙○○
    及被害人甲○○於警詢中所為之指述，雖係審判外之陳述，
    然被告於本院準備程序及審理時，均不爭執其證據能力，依
    前開同法第一百五十九條之五規定，亦有證據能力，合先敘
    明。
二、訊據被告丙○○固不否認於右揭時間飲用酒類，業已達不能
    安全駕駛動力交通工具之程度後，仍駕駛車牌號碼ＺＣ—三
    三四七號自用小客車行經前揭肇事地點之事實，惟矢口否認
    有何肇事逃逸犯行，辯稱：伊因喝醉酒，不知與甲○○駕駛
    之上開汽車及乙○○所騎乘搭載丁○○之重型機車發生碰撞
    ，伊並非故意於肇事後逃逸云云。經查：
（一）關於被訴刑法第一百八十五條之三酒後駕車罪部分：
  １、被告於前述時間飲用酒類，並已達不能安全駕駛動力交通
      工具之程度，仍駕駛上開自用小客車在道路上行駛之事實
      ，業據被告於警詢、偵訊及本院調查、審理時供承不諱。
      而被告為警測得之吐氣所含酒精濃度為每公升一點二四毫
      克乙節，亦有酒精濃度測定紀錄表一紙在卷可稽（詳警卷
      第八頁），此部分之事實堪信為真。
  ２、次按刑法第一百八十五條之三所稱服用酒類或其他相類之
      物，不能安全駕駛動力交通工具之公共危險條款，係屬抽
      象危險犯之規定，此種抽象危險係伴隨飲酒過量之行為而
      當然成立。亦即只需客觀上有此種行為出現，危險即視為
      存在，其是否果真肇事，均不影響公共危險罪責之成立；
      若其果真駕車肇禍，其不能安全駕駛動力交通工具之情形
      ，則更不待言。另參考德、美等國之認定標準，對於酒精
      濃度呼氣已達每公升零點八五毫克，或血液濃度達百分之
      零點一七以上者，其肇事率為一般正常人之五十倍，均認
      為已達「不能安全駕駛」之程度，此亦有中央警察大學交
      通學系暨交通管理研究所教授蔡中志之研究報告一紙附本
      院卷可憑。
  ３、查本件被告對於其在上述時、地，酒後駕車一事供認屬實
      ，且其肇事後之吐氣酒精濃度，經測試結果仍高達每公升
      一點二四毫克，參照前述說明，被告飲酒後顯已達於不能
      安全駕駛動力交通工具之程度。況被告後來更因不能安全
      駕駛之行為，而不慎分別與證人甲○○駕駛之汽車、證人
      乙○○騎乘之機車發生擦撞，並造成證人乙○○、丁○○
      受傷之結果，此部分業據被告自承在卷，並有道路交通事
      故現場圖暨報告表計三紙、潮州全民醫院之診斷證明書二
      紙及事故現場蒐證照片二十一幀附卷可憑，顯見被告飲酒
      後駕駛自用小客車時，確已處於不能安全駕駛之狀態。故
      被告於上開時、地有酒後駕車之公共危險犯行，應無疑問
      。
（二）關於被訴刑法第一百八十五條之四駕駛動力交通工具肇事
      ，致人受傷而逃逸部分：
  １、按刑法第一百八十五條之四之肇事致人死傷逃逸罪，係以
      處罰肇事後逃逸之駕駛人為目的，俾促使駕駛人於肇事後
      能對被害人即時救護，以減少死傷。是該罪之成立，只以
      行為人有駕駛動力交通工具肇事，致人死傷而逃逸，且行
      為人亦知悉肇事之事實為已足，至行為人是否知悉或確認
      有人死傷，則非所問，此迭據最高法院解釋明確。
  ２、查本件被告於案發當日十六時三十分許，其所駕駛之上開
      汽車乃先撞擊證人甲○○所駕駛之汽車左前車頭，嗣又於
      同日十六時三十分至十七時警方接獲本件車禍報案前內某
      時，在相同路段與證人乙○○騎乘之重機車發生擦撞，亦
      即於約三十分鐘之短時間內，接連二次與其他車輛發生碰
      撞，且被告乃於車速極快且欲右轉之情形下，因雙方閃避
      不及，而與證人乙○○所騎乘之機車正面擦撞等情，業經
      證人乙○○於警偵訊及證人甲○○於警詢時指述綦詳，並
      為被告所不爭執，衡諸通常之駕駛車輛經驗，車禍發生時
      車輛撞擊所產生之車體震動、作用力，應致使駕駛人有一
      定程度之驚覺，況本件被告乃連續二次擦撞他人車輛。另
      觀諸卷附現場蒐證照片所示，被告所駕駛之前開自用小客
      車前方保險桿左側凹陷、左前車燈破裂、左前輪爆胎掉落
      ，則由當日被告所駕車輛碰撞部位既在前車頭，且車損情
      形亦非輕微，證人乙○○所騎乘之重型機車亦因擦撞而人
      車倒地，顯見因擦撞而產生之聲響當非微弱。觀之前情，
      被告對於發生在其視線前方之事故，焉有不知之理。
  ３、次按行為人飲酒後如其呼氣酒精濃度達於每公升零點七五
      至一點二五毫克時，即有中度酩酊、運動失調、平衡障礙
      、判斷力遲鈍之中毒症狀，此有臺灣臺東地方法院檢察署
      法醫室依法務部調查局第六處林棟樑博士所作表修改之呼
      出氣體內含酒精濃度與血液中酒精濃度及呈現症狀之關係
      表一紙在卷可佐。查被告遭警查獲後所測得之呼氣酒精濃
      度係每公升一點二四毫克，揆諸前開說明，被告於肇事當
      時尚未達於意識不清之程度，且被告於警詢時亦自稱：「
      （問：你認為你酒後還能安全駕駛？）我不知道我是否還
      能安全駕駛」等語（詳警卷第三頁），足見被告於開車當
      時對於自己能否安全駕駛仍有意識能力，再參以被告當時
      尚能由屏東縣來義鄉古樓村駕駛車輛至屏東縣萬巒鄉○○
      村○○路，二處相距非近，況於案發現場多條岔路之情況
      下，其仍能清楚選擇右轉之路徑，朝其位於屏東縣潮州鎮
      住處之方向行駛，顯見其仍有相當之認知能力，自難認被
      告確實不知其駕車肇事之情。是被告上開所辯，殊不足採
      。此外，復有前開證人乙○○、被害人丁○○之潮州全民
      醫院診斷證明書二紙、道路交通事故現場圖暨報告表計三
      紙及事故現場蒐證照片二十一幀等附卷可佐，被告駕車肇
      事致人受傷逃逸犯行，洵堪認定。
三、核被告丙○○所為，係犯刑法第一百八十五條之三酒後駕車
    罪及同法第一百八十五條之四之駕車肇事逃逸罪。另被告所
    犯上開二罪間，犯意各別，行為互殊，應予分論併罰。爰審
    酌被告犯罪之動機、目的，本件犯罪所生之危險、損害，以
    及被告酒後駕駛車輛於道路上行駛，不僅嚴重危害往來之交
    通安全，且其經警查獲時所測得之吐氣所含酒精濃度，仍高
    達每公升一點二四毫克，另其駕車肇事並致證人乙○○、被
    害人丁○○受傷後，不僅未採取任何救護措施，且未報警前
    來處理，便隨即逃離現場，足見其惡性非輕，復於本院調查
    、審理中飾詞卸責，犯後態度非佳，原應從重量刑，惟念其
    已與證人乙○○、甲○○及被害人丁○○達成和解，並賠償
    其等之損害等一切情狀，分別量處如主文所示之刑，並定應
    執行之刑，以資懲儆。又被告前未曾受有期徒刑以上刑之宣
    告，此有臺灣屏東地方法院檢察署刑案資料查註紀錄表及臺
    灣高等法院被告前案紀錄表各一紙附卷可佐，其經此教訓，
    自當知所警惕而無虞再犯，本院因認上開刑之宣告，已足策
    其自新，所宣告之刑，以暫不執行為適當，併依法諭知緩刑
    三年，以啟自新。
據上論斷，應依刑事訴訟法第二百九十九條第一項前段，刑法第
一百八十五條之三、第一百八十五條之四、第五十一條第五款、
第七十四條第一款，判決如主文。
本案經檢察官林津鋒到庭執行職務。
中　　華　　民　　國　　94　　年　　6 　　月　　30　　日
                    交通法庭    審判長法  官  潘正屏
                                      法  官  林世民
                                      法  官  黃聖涵
以上正本證明與原本無異。
如不服本判決應於收受本判決送達後十日內向本院提出上訴書狀
，其未敘述上訴理由者，並得於提起上訴後十日內向本院補提理
由書狀（均須按他造當事人之人數附繕本）「切勿逕送上級法院
」
中　　華　　民　　國　　94　　年　　6 　　月　　30　　日
                                書記官  蘇雅慧
附錄本案論罪科刑法條全文：
刑法第一百八十五條之三：
服用毒品、麻醉藥品、酒類或其他相類之物，不能安全駕駛動力
交通工具而駕駛者，處一年以下有期徒刑、拘役或三萬元以下罰
金。
刑法第一百八十五條之四：
駕駛動力交通工具肇事，致人死傷而逃逸者，處六月以上五年以
下有期徒刑。
